臺灣花蓮地方法院刑事判決
111年度原易字第23號
公  訴  人  臺灣花蓮地方檢察署檢察官
被      告  黃莉君



                    居花蓮縣○○市○○路00號0樓門諾醫院0000病房
選任辯護人  林武順律師（法律扶助）          
上列被告因竊盜案件，經檢察官提起公訴（110年度偵字第3951
、5217號），本院判決如下：
    主  文
黃莉君犯侵入住宅竊盜罪，處有期徒刑六月，如易科罰金，以新
臺幣一千元折算一日。又犯竊盜罪，處有期徒刑三月，如易科罰
金，以新臺幣一千元折算一日，未扣案之犯罪所得新臺幣一千元
沒收，於全部或一部不能沒收或不宜執行沒收時，追徵其價額。
所處之刑，應執行有期徒刑七月，如易科罰金，以新臺幣一千元
折算一日。
    犯罪事實
一、黃莉君於民國110年5月19日8時52分許，騎乘所租賃之車牌
    號碼000-000號普通重型機車行經位於花蓮縣○○鎮○○里○○000
    0號之黃明雄住處前，見該處大門未鎖，竟意圖為自己不法
    所有，基於竊盜之犯意，開啟該處大門而侵入黃明雄住宅，
    徒手竊取黃明雄所有置放於客廳之存錢筒內共計新臺幣（下
    同）6千元之零錢得逞後，隨即騎乘上開機車離去。
二、黃莉君於110年9月13日15時30分許，在花蓮縣○○鄉○○村○○0
    鄰0號之雜貨店內結帳時，見蕭月玉將已收受之1千元鈔票置
    放於桌上，低頭找錢而未及注意之際，竟意圖為自己不法所
    有，基於竊盜之犯意，徒手竊得1千元鈔票後離去。嗣經黃
    明雄、蕭月玉分別調閱家中及店內之監視錄影畫面，始悉上
    情。
三、案經黃明雄、蕭月玉訴由花蓮縣警察局玉里分局報告臺灣花
    蓮地方檢察署檢察官偵查起訴。
    理  由
一、證據能力
　㈠除證人黃明雄於警詢中證述之證據能力既經辯護人爭執，且
    查無具有較可信或為證明犯罪事實存否所必要之情，依刑事
    訴訟法第159條第1項規定，本院就此部分不援引作為前述犯
    罪之證據外，其餘本判決所援引被告以外之人於審判外之陳
    述部分，因檢察官、被告黃莉君以及辯護人均不爭執其證據
    能力（見本院卷第173頁），本院審酌該等供述證據作成之
    情形，並無違法取證或其他瑕疵，認為以之作為證據適當，
    爰依刑事訴訟法第159條之5第2項規定，均認有證據能力。
　㈡其餘資以認定本案犯罪事實之非供述證據（詳後述），與本
    件待證事實間均具有關連性，且無證據證明係公務員違背法
    定程序所取得，是依刑事訴訟法第158條之4之反面解釋，自
    有證據能力。
二、認定犯罪事實所憑之證據及理由
　  上開犯罪事實，業經被告於警詢及本院審理中均坦承不諱（
    見警二卷第19至21頁、本院卷第130、170、273、275頁），
    核與證人即告訴人蕭月玉、證人榮莉婷、吳海燕於警詢中指
    訴及證人即告訴人黃明雄於審理中之證述情節相符（見警二
    卷第7至9、11至15頁，警一卷第19至21頁，本院卷第262至2
    69頁），並有案發地點之監視器錄影光碟及其翻拍照片、刑
    案現場測繪圖在卷可參（見警一卷第25、27至29頁，警二卷
    第47至57頁），復經證人黃玉鳳、田文興依上開監視器錄影
    畫面而指訴被告明確，且經核上開監視器攝得之機車車牌號
    碼，為被告於案發期間向他人所租賃一情，亦有證人吳海燕
    於警詢中指述甚詳（見偵一卷第49至51、57至59頁）及機車
    租賃合約切結書（見警一卷第23頁）等資料在卷可佐，足認
    被告上開任意性自白與事實相符，堪以採信。從而，本案事
    證明確，被告犯行堪以認定，應依法論科。
三、論罪及刑之酌科
　㈠核被告就犯罪事實一所為，係犯刑法第321條第1項第1款之侵
    入住宅竊盜罪；就犯罪事實二所為，係犯刑法第320條第1項
    之竊盜罪。又被告所犯上開二罪間，犯意各別，行為互殊，
    應分論併罰。
　㈡爰以行為人責任為基礎，審酌被告正值青壯之年，不思己力
    正當賺取財物，竟貪圖私欲，以犯罪事實所載之手段，任意
    竊取他人財物，不僅侵害他人之財產權，更影響社會治安，
    所為應予非難，然被告犯後坦承上開犯行，雖於本院準備程
    序中曾爭執其所竊得之贓款數額，嗣於交互詰問證人黃明雄
    以釐清竊得贓款之數額之後，隨即坦認其所竊得之贓款數額
    （見本院卷第171、273頁），可見被告先前之抗辯係為辯明
    犯罪嫌疑，屬正當防禦權之行使，並無延滯訴訟之情，足認
    犯後態度尚可，且衡酌被告與告訴人黃明雄當庭達成和解，
    並已履行和解條件完，因蕭月玉未能提供匯款帳戶，迄今仍
    未能履行蕭月玉所要求之和解條件（見本院卷第279至279-1
    、294頁），足見被告盡力填補告訴人所受之損害，暨衡酌
    刑法第320條第1項、第321條第1項第1款之規範目的、被告
    各行為彼此間之關連性、所侵害法益之專屬性或同一性、其
    人格特性、犯罪傾向暨與前科之關連等項，及其於審理中自
    陳之教育程度、工作、經濟狀況及其戶役政資料顯示之婚姻
    狀況等一切情狀（見本院卷第11、276至277頁），分別量處
    如主文所示之刑，並依刑法第41條第1項前段，諭知如易科
    罰金之折算標準且考量被告所為上揭犯行，犯罪時間相近、
    數罪對法益侵害之加重效應較低，且自白犯行，有效節省司
    法資源等因素，爰依刑法第51條第5款、第41條第1項前段規
    定，定應執行刑及如易科罰金之折算標準如主文所示。
　㈢辯護人雖主張被告所犯侵入住宅竊盜罪部分應有刑法第59條
    規定適用等語為被告辯護，惟按科刑時，原即應依刑法第57
    條規定審酌一切情狀，尤應注意該條各款所列事項，以為量
    刑標準。因此，刑法第59條關於裁判上減輕之規定，必於審
    酌一切之犯罪情狀，在客觀上顯然足以引起一般同情，認為
    縱予宣告法定最低刑度猶嫌過重者，始有其適用，以避免濫
    用，破壞立法者設定法定刑之立法政策。至於被告無前科、
    坦白犯行、素行端正，以及犯罪之動機、犯罪之手段或犯罪
    後之態度等情狀，僅可為法定刑內從輕科刑之標準，不得據
    為酌量減輕之理由。查被告於本案前涉有侵占罪，經本院以
    111年度玉原簡字第1號判決判處拘役55日，被告竟未記取教
    訓不知克制自己慾望，再為本案同屬財產犯罪之竊盜犯行。
    且衡以本案被告侵入住宅行竊，嚴重危害被害人居家安寧，
    亦生被害人心理上之恐懼，其犯罪手段對於社會秩序已有危
    害，雖被告已賠償告訴人所受損害，並取得告訴人之諒解，
    然填補犯行所生損害本屬當然，是就被告本案犯罪之手段、
    情節及造成被害人損害等觀之，實難認有何足以引起一般同
    情之特殊原因、環境與情狀，尚無如宣告法定最低度刑猶嫌
    過重，而情堪憫恕之情形，自無刑法第59條之適用餘地。雖
    辯護人另以被告經濟處境困難，需照顧母親等語為由為被告
    辯護，然此業經本院納入刑法第57條所示量刑審酌之考量，
    經通盤考量後並未有量處最低刑度猶嫌過重之情，從而，被
    告以前開理由主張本案應適用刑法第59條之規定減輕其刑等
    語，並不足採。
四、沒收
　　被告因本案犯行所獲得之犯罪所得共計7千元，被告犯後與
    告訴人黃明雄達成和解，並業已賠償予告訴人黃明雄6千元
    ，有匯款紀錄單1紙（見本院卷第279-1頁）在卷可參，堪認
    犯罪事實欄一所示犯罪所得已實際合法發還被害人，依刑法
    第38條之1第5項規定，不予宣告沒收；至所餘犯罪所得1千
    元，因故尚未賠償予告訴人蕭月玉，已如前述，依刑法第38
    條之1第1項規定，宣告沒收，於全部或一部不能沒收或不宜
    執行沒收時，追徵其價額。
據上論斷，應依刑事訴訟法第299條第1項前段判決如主文。
本案經檢察官黃蘭雅提起公訴，檢察官曹智恒到庭執行職務。
中　　華　　民　　國　　111 　年　　10　　月　　26　　日
　　　　　　　　　刑事第三庭    審判長法　官  吳明駿
　　　　　　　　　                    法  官  林敬展
　　　　　　　　　                    法  官  李珮綾
以上正本證明與原本無異。
如不服本判決應於收受送達後20日內向本院提出上訴書狀，並應
敘述具體理由。其未敘述上訴理由者，應於上訴期間屆滿後20日
內向本院補提理由書(均須按他造當事人之人數附繕本)「切勿逕
送上級法院」。告訴人或被害人如對於本判決不服者，應具備理
由請求檢察官上訴，其上訴期間之計算係以檢察官收受判決正本
之日期為準。
辯護人依據刑事訴訟法第346條、公設辯護人條例第17條及律師
法第32 條第2項、第36條等規定之意旨，尚負有提供法律知識、
協助被告之義務（含得為被告之利益提起上訴，但不得與被告明
示之意思相反）。
因疫情而遲誤不變期間，得向法院聲請回復原狀。
中　　華　　民　　國　　111 　年　　10　　月　　26　　日

                                      書記官  陳俞汝

附錄本案論罪科刑法條：
中華民國刑法第320條第1項
意圖為自己或第三人不法之所有，而竊取他人之動產者，為竊盜
罪，處五年以下有期徒刑、拘役或五十萬元以下罰金。意圖為自
己或第三人不法之利益，而竊佔他人之不動產者，依前項之規定
處斷。

中華民國刑法第321條第1項第1款　　　　　　　　　　　　　犯前條第一項、第二項之罪而有下列情形之一者，處六月以上五年以下有期徒刑，得併科五十萬元以下罰金：
一、侵入住宅或有人居住之建築物、船艦或隱匿其內而犯之。